【裁判字號】    97,訴,1199
【裁判日期】    980630
【裁判案由】    清償借款
【裁判全文】
臺灣士林地方法院民事判決              97年度訴字第1199號
原      告  乙○○
訴訟代理人  馬金生律師
複  代理人  甲○○
被      告  宏宇科技股份有限公司
                        號4樓.
兼      上
法定代理人  丙○
共      同
訴訟代理人  許啟龍律師
上列當事人間清償借款事件，本院於民國98年6 月23日言詞辯論
終結，判決如下：
    主  文
被告丙○應給付原告新臺幣佰萬元，及自民國九十七年八月二
十七日起至清償日止，按週年利率百分之五計算之利息。
原告其餘之訴駁回。
訴訟費用由被告丙○負擔新臺幣萬零柒佰元。
本判決第一項於原告以新臺幣壹佰萬元供擔保後，得假執行。但
被告丙○如以新臺幣佰萬元為原告預供擔保，得免為假執行。
原告其餘假執行之聲請駁回。
    事  實  及  理  由
一、原告起訴主張：被告丙○為被告宏宇科技股份有限公司（下
    稱為宏宇公司）法定代理人，於民國96年1 月2 日因被告宏
    宇公司財務困難，急需週轉，乃向原告借款新臺幣（下同）
    300 萬元（下稱為系爭300 萬元），並簽立借據及面額各為
    50萬元之本票6 紙（下稱為系爭借據及本票），保證於96年
    12月1 日、97年1 月1 日、2 月1 日、3 月1 日、4 月1 日
    、5 月1 日逐月攤還。嗣原告依期索償，被告竟推諉飾卸，
    甚至避不處理。爰依消費借貸之法律關係，請求被告丙○清
    償系爭300 萬元借款，並負遲延給付之責任。又因原告電匯
    借款之收受人為被告宏宇公司，被告丙○則為其負責人，依
    民法第28條及公司法第23條之意旨，被告宏宇公司自應與被
    告丙○就上開借款之返還負連帶責任等語；並聲明：被告應
    給付原告300 萬元，及自起訴狀繕本送達翌日起至清償日止
    ，按週年利率5 ％計算之利息。（二）原告願供擔保，請准
    宣告假執行。
二、被告則以：緣於96年1 月初，因被告宏宇公司財務發生週轉
    困難，其法定代理人即被告丙○乃與原告商討以原告之名義
    投資為被告宏宇公司之股東。原告因而於96年1 月2 日將系
    爭300 萬元入股金匯入被告宏宇公司於第一銀行南崁分行之
    帳戶內，被告丙○則將「宏宇科技股份有限公司入股證明書
    」交予原告收執。是系爭300 萬元確非被告宏宇公司或丙○
    向原告之借款，自無清償期及利息之約定。然原告竟於97年
    8 月4 日夥同多名不知名之人士，於新莊市○○路「茶窟」
    泡沫紅茶店，要求被告丙○清償系爭300 萬元，並脅迫被告
    丙○簽發系爭借據及本票。是該借據及本票之簽發，實違反
    被告丙○本人之意思。被告丙○因而於97年8 月19日寄發存
    證信函告知原告系爭300 萬元係入股金，非所謂借貸款。況
    被告丙○係經被告宏宇公司股東張榮安介紹，始認識原告。
    原告並於95年10月間，委請被告宏宇公司進行其於臺北縣樹
    林市廠房內冷凍設備裝修工程，總工程款為158 萬1100元，
    且已先後於95年10月18日、12月10日及96年6 月28日各支付
    30萬元，尚有尾款32萬7100尚未支付。果系爭300 萬元為借
    款，原告自得以此借款債權與其應付之工程款債權相互抵銷
    ，而無再支付工程款之理。從而，原告依消費借貸之法律關
    係，及民法第28條、公司法第23條之規定，請求被告應就系
    爭300 萬元之返還負連帶責任云云，為無理由等語，資為抗
    辯；並聲明：（一）原告之訴及假執行之聲請均駁回。（二
    ）被告願供擔保，請准宣告免為假執行。
三、經查，原告主張：被告丙○曾於96年1 月2 日向原告借款30
    0 萬元乙節，已據其提出96年1 月2 日電匯申請書影本乙紙
    為證，並有載明：「茲因本人丙○因公司財務困難，急需用
    錢，故向乙○○先生借款新台幣佰萬元正（於民國96年元
    月2 日由匯豐銀行）匯入宏宇科技股份有限公司。恐口說無
    憑特立此據」之借據影本乙紙，以及由被告丙○簽發、面額
    各為50萬元之本票影本6 紙在卷為證。被告雖否認兩造有借
    款之合意，並抗辯：系爭300 萬元係原告對被告宏宇公司之
    入股金，並非借款，系爭借據及本票係被告丙○於97年8 月
    4 日受原告夥同不詳之人脅迫，於違背其意思之情形下所簽
    立，當日且曾至警局報案云云，且提出入股證明書影本乙紙
    為憑。惟查，上開入股證明書係以被告宏宇公司之名義製作
    ，其實質之真正已為原告所否認。而被告宏宇公司變更前後
    之股東名簿上，從未見原告經登記為公司股東之情，亦有被
    告自行陳報之股東名簿影本2 紙存卷可稽。則被告抗辯：系
    爭300 萬元係原告擔任股東之入股金云云，已乏所據。再者
    ，縱令系爭借據及本票確係被告丙○於原告匯款後之97年8
    月4 日始簽發；惟卷附由台北市政府警察局內湖分局文德派
    出所檢送當日被告丙○報案之受理各類案件紀錄及員警工作
    紀錄簿影本乙紙既僅記載：「民眾丙○於上述時間（97年8
    月4 日21時30分）至所內向警方請教有關法律疑問，職向其
    說明解答其疑問後，民眾蕭員表示個人之法律問題已解，後
    若有需警方協助之需要，將自行至派出所報案」、「民眾丙
    ○至所內詢問法律問題，職向其解惑，依規定登載備查」等
    語，揆其內容實無從認定被告丙○簽立系爭借據及本票確係
    曾因受原告脅迫所致。況被告事後雖曾以97年8 月19日之存
    證信函向原告表示：「台端前於96年1 月匯入宏宇公司300
    萬元，乃台端投資宏宇公司之股款... ，非宏宇公司任何董
    、監事以其個人名義向台端借貸，宏宇公司之負責人亦無承
    擔該筆債務之事實」等語，然文中未有隻字提及系爭借據及
    本票係受脅迫所為，更未以受脅迫為由撤銷其於系爭借據及
    本票所為意思表示。則原告與被告丙○間於系爭300 萬元匯
    款後，為確認該筆系爭300 萬元款項之交付係基於渠二人間
    消費借貸之合意，抑或經渠等事後約定由被告丙○就該筆款
    項負消費借貸之清償責任，乃由被告丙○簽立系爭借據及本
    票以為憑證，均未悖於情理。且系爭300 萬元借款債務既係
    存在於原告與被告丙○之間，則原告當無從以其與被告宏宇
    公司間之工程款債務相抵銷。是故，被告另以原告曾支付數
    筆工程款予被告宏宇公司，並尚積欠被告宏宇公司工程尾款
    32萬7100元乙節，而抗辯：系爭300 萬元並非借款云云，亦
    無足採取。從而，原告依消費借貸之法律關係，請求被告丙
    ○返還系爭300 萬元借款，於法應無不合。
四、次按，法人對於其董事或其他有代表權之人因執行職務所加
    於他人之損害，與該行為人連帶負賠償之責任，民法第28條
    固有明文。又按，公司負責人應忠實執行業務並盡善良管理
    人之注意義務，如有違反致公司受有損害者，負損害賠償責
    任；公司負責人對於公司業務之執行，如有違反法令致他人
    受有損害時，對他人應與公司負連帶賠償之責，公司法第23
    條亦規定甚明。經查，系爭300 萬元係供作被告宏宇公司經
    營使用，且係由原告匯入被告宏宇公司銀行帳戶乙節，雖經
    載明於系爭借據，並有電匯申請書影本乙紙為證。然該筆款
    項確係被告丙○以個人名義向原告借貸取得，其消費借貸之
    法律關係，係存在於原告與被告丙○之間乙節，已載明於系
    爭借據，且為原告自承屬實（見本院98年3 月20日言詞辯論
    筆錄）。系爭300 萬元既係被告丙○個人向原告所為之借貸
    ，實難認與被告宏宇公司之業務執行有何關聯。且有關借款
    逾期未為清償，應僅屬單純之債務不履行，亦難認有何侵權
    行為或違反法令致原告受有損害之情事。是原告主張：被告
    宏宇公司應依民法第28條及公司法第23條之規定，就系爭30
    0 萬元與被告丙○負連帶清償之責任，洵屬無據，自不應准
    許。
五、綜上，原告於請求被告丙○給付原告300 萬元，及自起訴狀
    繕本送達翌日即97年8 月27日起至清償日止，按週年利率5
    ％計算之利息之範圍內，為有理由，應予准許；逾此部分，
    為無理由，應予駁回。兩造陳明願供擔保，聲請宣告假執行
    或免為假執行，經核原告勝訴部分，合於法律規定，爰分別
    酌定相當之擔保金額宣告之；原告其餘假執行之聲請，因訴
    之駁回而失所依據，不予准許。併依職權確定本件訴訟費用
    為3萬700元，應由被告丙○負擔。
六、因本件事證已臻明確，兩造其餘主張、陳述及所提之證據，
    經審酌均與判決結果不生影響，爰不一一論列，附此敘明。
七、據上論結，原告之訴為一部有理由，一部無理由，依民事訴
    訟法第79條、第87條、第390 條第2 項、第392 條判決如主
    文。
中    華    民    國    98    年    6     月    30    日
                  民事第二庭  法  官  李瑜娟
以上正本證明與原本無異。
如對本判決上訴，應於判決送達後20日內向本院提出上訴狀。
中    華    民    國    98    年    7     月    1     日
                              書記官  李秀蘊


司法院資訊處製作；財團法人民間司法改革基金會備份。
